【裁判字號】    94,訴,1196
【裁判日期】    950404
【裁判案由】    偽造有價證券等
【裁判全文】
臺灣臺北地方法院刑事判決              94年度訴字第1196號
公  訴  人  臺灣臺北地方法院檢察署檢察官
被      告  庚○○
                    樓
選任辯護人  朱容辰律師
被      告  丙○○原名乙○○.
                    號3樓
                    2樓
選任辯護人  江順雄律師
            黃建雄律師
上列被告等因偽造有價證券等案件，經檢察官提起公訴（九十四
年度偵字第一０七九六號），本院判決如下：
    主  文
庚○○、丙○○共同連續意圖供行使之用，而偽造有價證券，各
處有期徒刑參年捌月。
附表一、二、三所示本票上偽造之「甲○○」、「己○○」、「
戊○○」為發票人部分均沒收。
    事  實
一、庚○○、丙○○於民國九十一年二月至四月間，係同任職於
    臺北市內湖區大潤發之同事，明知渠等並未獲得甲○○、己○○、戊○○等人之同意，為向丁○○借款，竟共同基於概
    括之犯意，連續於九十一年二月二十四日起至同年四月二十
    一日止，在臺北市○○路○段之某處咖啡廳及臺北縣汐止市
    ○○路○段一六八巷十三號一樓「小歇」泡沫紅茶店內，以
    庚○○、丙○○名義共同簽發如附表一至三所示之本票，另
    由庚○○在附表一、二本票之發票人欄，偽造甲○○、己○○之署押，由丙○○在附表三本票之發票人欄，偽造甲○○
    、戊○○之署押，而偽造以甲○○、己○○、戊○○為共同
    發票人之本票（如附表一至三所示），並將附表一至三本票
    交付丁○○行使之，以取得票面價值的對價。嗣因丁○○持
    附表一、三本票，分向臺灣臺北地方法院及臺灣士林地方法
    院聲請裁定本票強制執行，甲○○因而提起確認本票債權不
    存在之訴，始悉上情。
二、案經甲○○訴由臺北市政府警察局中山分局報請臺灣臺北地
    方法院檢察署檢察官偵查起訴。
    理  由
一、訊據被告庚○○固坦承開立如附表一、二所示之本票，且附
    表一、二本票上乙○○、秦慧君之姓名為其所簽署，惟否認
    有何偽造有價證券之犯行，辯稱附表一、二本票上甲○○之
    簽名非其所為，且得到秦慧君之同意；被告丙○○則坦承開
    立如附表三所示之本票，且附表三本票上庚○○、甲○○、
    戊○○之姓名均係其所書，惟亦否認有何偽造有價證券之犯
    行，辯稱係應丁○○之要求，在附表三本票上簽下甲○○、
    戊○○之姓名，以供丁○○聯絡被告丙○○之用，並無使甲○○、戊○○成為發票人之意思等語。經查：
（一）被告庚○○、丙○○於九十一年二月至四月間係同任職於
      臺北市內湖區大潤發之同事，相互同意擔任對方之連帶保
      證人，於上述時、地由被告庚○○開立如附表一、二所示
      之本票，並於附表一、二本票上簽署丙○○及己○○之姓
      名；由被告丙○○開立如附表三所示之本票，並於附表三
      本票上簽署庚○○、甲○○及戊○○之姓名，被告二人且
      將附表一至三之本票交予丁○○，向丁○○借款等情，業
      據被告二人坦承不諱，且互核相符，並有如附表一至三之
      本票影本附卷可稽。
（二）證人丁○○於本院證述：「（你知否這八張本票【即附表
      一、二】是何人所簽立？）第二十、二十一頁的四張本票
      是庚○○簽的，至於五十五頁的四張本票也都是庚○○簽
      立的。（這八張本票上面甲○○的名字是否也都是庚○○
      簽的？）是的，因為有時候他簽完後才拿給我，有時候他
      是現場簽立後，我才拿錢給他。」（本院九十五年二月十
      四日審判筆錄第十二頁）等語，核與其於本院九十四年度
      北簡字第一二九三三號原告甲○○提起確認如附表一之本
      票債權不存在民事簡易訴訟中所供述：「系爭本票（即附
      表一）甲○○的名字應該是庚○○所簽」等語相符。又被
      告丙○○於亦於警詢時稱：「該十張本票（即附表一、三
      ）本票確實是我與庚○○二人在本票發票人上偽造甲○○
      名字簽名署押的。」（偵查卷第五、六頁）；於偵查中稱
      ：「前面四張（即附表一）不是我寫的，後面六張（即附
      表三）是我寫的。當時庚○○是我主管，他向地下錢莊借
      錢，他要我幫他作保，因為我本人沒有財產，借款人就要
      求我們將房東的名字寫上去，我就當場質疑這跟甲○○無
      關，他們跟我說這個沒有關係，所以我就寫了，庚○○在
      旁沒有阻止。」（偵查卷第四十五頁）等語。而就如附表
      一、二之本票與被告丙○○於本院證述：「我記得有一次
      我在場時，丁○○有要求庚○○把甲○○的名字寫在本票
      上，庚○○有依丁○○的要求，簽立甲○○的名字。（之
      前的慣例都是要求你寫，為何那次要求庚○○寫？）如果
      是我們二人一起去借錢的話，我寫我的本票，他寫他的本
      票，寫完之後我們各自蓋手印，至於本問題是因為時間太
      久，我已經不記得。（你印象所及是否只有這一次丁○○
      要求庚○○簽甲○○的名字？）是的，也只有一張而已。
      」（本院九十五年二月十四日審判筆錄第十頁）等語，以
      及證人丁○○於偵查中證述：「本票的發票日就是他們借
      款的時間。」（偵查卷第五十二頁）等語參互觀之，九十
      一年二月二十四日係被告二人同時在場且均簽發本票，當
      時被告庚○○僅開立如附表一編號一之一張本票，是被告
      丙○○證述見過庚○○代甲○○簽發一張本票等語，應屬
      事實，足見附表一編號一本票上甲○○的姓名確為被告庚○○所書。復參以被告庚○○坦承附表一、二之本票除甲○○簽名外其餘部分均係其所書，並觀諸附表一、二之本
      票上之筆跡，應係同一人所為等情，堪認如附表一、二本
      票上甲○○之簽名均為被告庚○○所為。被告庚○○先稱
      不記得有無在附表一、二本票上簽署甲○○之名字，復稱
      沒有簽等語，顯係事後卸責之詞；被告丙○○於本院證述
      附表一、二本票上甲○○之姓名不知何人所簽等語，顯係
      維護被告庚○○之詞，均不足採信。
（三）又被告庚○○於附表一、二之本票上簽署甲○○、己○○
      之姓名時，被告丙○○於附表三之本票上簽署甲○○、戊○○之姓名時，均未得甲○○、己○○、戊○○之同意等
      情，業據被告庚○○於偵查中供述：「我母親的名字己○○是我簽的，當時是我與乙○○共同向丁○○借錢，林要
      求我們簽本票擔保，並要求以他人的名義提供擔保，所以
      我就簽我媽媽的，乙○○就簽他太太跟房東的，我們都沒
      有先經過他們的同意，但是事後我有跟我母親說過，我母
      親叫我自己負責，因為是林臨時提出來的，所以我們事先
      以沒有徵尋他們的同意。」（偵查卷第五十二頁）；被告
      丙○○供稱：「我跟庚○○約在外面簽發這些本票有很多
      次，除了使用甲○○的名義外還有吳男的配偶楊秀卿的，
      還有我太太戊○○的，我都沒有得到他們同意。我每次冒
      用被害人名義的時候庚○○都有在場。」（偵查卷第四十
      六頁）等語明確，並經證人甲○○證述未同意被告二人以
      其名義簽發本票等情屬實。至證人己○○雖於本院證述於
      附表一、二之本票開立前前同意被告庚○○以其名義簽發
      本票，惟與被告庚○○上開供述，已有不符。再者，證人
      己○○亦證述曾告訴被告庚○○自己借錢要自己負責，且
      已經不記得為事前同意或事後同意，前後所述亦不相符。
      參以被告庚○○於本院關於被告丙○○部分亦證述當時丁○○是臨時要求丙○○填寫甲○○及戊○○之名字等情，
      則被告二人既然一同向丁○○借錢，並相互同意連帶保證
      ，自無再主動將他人列為擔保人之理。是被告庚○○上開
      偵查中供述因丁○○臨時提出，故未得證人己○○同意而
      代簽等情，核與常情相符而可採信。衡以證人己○○為庚○○之母，所言自係迴護被告庚○○，是證人己○○所言
      ，尚難採為對被告庚○○有利之認定。
（四）另被告二人雖均辯稱於本票上書寫甲○○、己○○、戊○○等人之姓名，並無使其等成為發票人之意思，故無偽造
      有價證券之故意等語。惟查，依被告庚○○於本院供稱：
      「如果要跟他（即丁○○）借錢的話，要簽家人名義的本
      票來作為擔保．．．」（同上審判筆錄第五頁）、另於上
      述確認本票債權不存在之民事簡易案件中證述：「因為乙○○向原告（即甲○○），被告丁○○說一定要簽了原告
      甲○○的名字，才有牽制的作用，到時候他可以向原告甲○○追討。」（民事卷宗九十四年七月四日言詞辯論筆錄
      ））等語，被告丙○○於本院供稱：「（你所簽的六張本
      票，為何庚○○願意提供名字讓你簽在本票上？）因為我
      們二人是互相連帶保證，而且當時我們是同事。」（本院
      九十五年三月二十一日審判筆錄第六頁），是被告二人顯
      然知悉在本票上書寫姓名，有負擔債務之意思。並參酌甲○○、己○○、戊○○等人之姓名均書立於如附表一至三
      本票正面下方，足以表明係發票人。且被告二人均謂如果
      不簽甲○○、己○○、戊○○等人姓名，就無法借得金錢
      （本院九十五年二月十四日第六頁、第十一頁），足認被
      告二人係意圖供行使之用而書立他人姓名，以交付丁○○
      借取款項。又觀諸被告二人既均坦承共同借款，並互相同
      意對方以自己名義簽發本票，擔任共同發票人，共同承擔
      彼此債務（同上審判筆錄第四頁、第十頁），且均知悉對
      方復以他人名義簽發本票，堪認被告二人均有以對方行為
      視作自己行為之意思，並分別簽發如附表一至三所示之本
      票而有行為分擔。
（五）被告二人雖均辯稱是丁○○要其偽簽甲○○、己○○、戊○○姓名於本票上乙節，惟其等所辯除據證人丁○○否認
      其事外，經核被告二人於簽發本案本票行為時分別已三十
      、四十餘歲，當富社會經驗，豈有任意聽從第三人指示，
      即遽而簽署他人姓名之理。更何況被告二人均謂如不簽他
      人姓名，僅無法借得金錢，尚難認被告二人聽從丁○○指
      示而簽署他人姓名，有何遭受強暴脅迫情事，其等心神並
      未因此而受制，亦不阻卻偽造有價證券之犯罪故意。至於
      丁○○有無重利或事後有無不法討債乙節，要與本案被告
      二人是否偽造有價證券無關。信。綜合上情，被告犯行堪
      以認定。本件事證已明，被告審理中聲請傳訊證人謝春女
      ，本院認無必要，併此說明。
（六）綜上所述，被告二人共同偽造如附表一至三之署名，冒用
      他人名義簽發本票，事證明確，犯行均堪以認定，被告丙○○聲請傳訊證人傳訊林瑋瑄及甲○○，本院認無必要，
      併此說明。
二、核被告庚○○、丙○○所為，均係犯刑法第二百零一條第一
    項偽造有價證券罪。被告二人其有犯意聯絡及行為分擔，為
    共同正犯。被告二人於附票一至三本票上偽造甲○○、己○○、戊○○署押而簽發其等為發票人名義之本票，為被告二
    人偽造有價證券之階段行為，不另論罪。被告二人偽造甲○○、己○○、戊○○為發票人之本票後，復交付予丁○○以
    行使，其中行使偽造有價證券之低度行為為高度之偽造有價
    證券行為所吸收，亦不另論罪。被告二人先後多次偽造有價
    證券犯行，時間緊接，方法相同，所犯均係構成要件相同之
    罪，顯係基於概括犯意為之，依刑法第五十六條之規定，為
    連續犯，以一罪論，並加重其刑。爰斟酌被告二人犯罪動機
    雖為借錢家用，惟已造成告訴人甲○○遭丁○○追償，並參
    酌被告二人犯罪目的、手段、借款金額非鉅、犯後態度等一
    切情狀，量處如主文所示之刑。
三、如附表一至三所示之本票，其中關於偽造共同發票人甲○○
    、己○○、戊○○部分係屬偽造之有價證券，依刑法第二百
    零五條規定，不問屬於犯人與否，均予宣告沒收；至於被告
    二人本身為發票人部分既為真正，自不得沒收，敘此敘明。
據上論斷，應依刑事訴訟法第二百九十九第一項前段，刑法第二
十八條、第五十六條、第二百零一條第一項、第二百零五條，罰
金罰鍰提高標準條例第一條前段，判決如主文。
本案經檢察官廖舒屏到庭執行職務
中    華    民    國    95    年    4     月    4     日
                  刑事第三庭  審判長法  官  林恆吉
                                    法  官  王幸華
                                    法  官  胡宗淦
以上正本證明與原本無異。
如不服本判決，應於判決送達後10日內向本院提出上訴狀（應抄
附繕本）。告訴人或被害人如對於本判決不服者，應具備理由請
求檢察官上訴，其上訴期間之計算係以檢察官收受判決正本之日
期為準。
                                    書記官  張耀鴻
中    華    民    國    95    年    4     月    4     日
附錄法條：
中華民國刑法第201條
意圖供行使之用，而偽造、變造公債票、公司股票或其他有價證
券者，處3年以上10年以下有期徒刑，得併科3千元以下罰金。
行使偽造、變造之公債票、公司股票或其他有價證券，或意圖供
行使之用，而收集或交付於人者，處1年以上7年以下有期徒刑，
得併科3千元以下罰金。
中華民國刑法第205條
偽造、變造之有價證券、郵票、印花稅票、信用卡、金融卡、儲
值卡或其他相類作為提款、簽帳、轉帳或支付工具之電磁紀錄物
及前條之器械原料及電磁紀錄，不問屬於犯人與否，沒收之。
附表一（偵查卷第二十、二十一頁）：
  ┌──────┬──────┬──────┬────────┬────────┐
  │本票號碼    │發票日      │到期日      │偽造之發票人署名│票面金額(新臺幣)│
  ├──────┼──────┼──────┼────────┼────────┤
  │TH0000000   │91年2月24日 │91年3月11日 │甲○○、己○○  │24,900元        │
  ├──────┼──────┼──────┼────────┼────────┤
  │TH0000000   │91年4月16日 │91年4月21日 │甲○○、己○○  │100,000元       │
  ├──────┼──────┼──────┼────────┼────────┤
  │TH0000000   │91年4月16日 │91年5月11日 │甲○○、己○○  │14,900元        │
  ├──────┼──────┼──────┼────────┼────────┤
  │TH0000000   │91年4月16日 │91年7月11日 │甲○○、己○○  │15,100元        │
  └──────┴──────┴──────┴────────┴────────┘
附表二（偵查卷第五十五頁）：
  ┌──────┬──────┬──────┬────────┬────────┐
  │本票號碼    │發票日      │到期日      │偽造之發票人署名│票面金額(新臺幣)│
  ├──────┼──────┼──────┼────────┼────────┤
  │TH0000000   │91年4月16日 │91年5月1日  │甲○○、己○○  │5,800元         │
  ├──────┼──────┼──────┼────────┼────────┤
  │TH0000000   │91年4月16日 │91年6月11日 │甲○○、己○○  │9,500元         │
  ├──────┼──────┼──────┼────────┼────────┤
  │TH0000000   │91年4月16日 │91年7月1日  │甲○○、己○○  │5,600元         │
  ├──────┼──────┼──────┼────────┼────────┤
  │TH0000000   │91年4月16日 │91年8月1日  │甲○○、己○○  │5,600元         │
  └──────┴──────┴──────┴────────┴────────┘
附表三（偵查卷第二十四、二十五頁）：
  ┌──────┬──────┬──────┬────────┬────────┐
  │本票號碼    │發票日      │到期日      │偽造之發票人署名│票面金額(新臺幣)│
  ├──────┼──────┼──────┼────────┼────────┤
  │TH0000000   │91年2月24日 │91年5月1日  │戊○○          │21,000元        │
  ├──────┼──────┼──────┼────────┼────────┤
  │TH0000000   │91年2月24日 │91年3月11日 │戊○○          │50,000元        │
  ├──────┼──────┼──────┼────────┼────────┤
  │TH0000000   │91年4月21日 │91年5月1日  │甲○○          │20,700元        │
  ├──────┼──────┼──────┼────────┼────────┤
  │TH0000000   │91年4月21日 │91年5月11日 │甲○○          │12,200元        │
  ├──────┼──────┼──────┼────────┼────────┤
  │TH0000000   │91年4月21日 │91年7月11日 │甲○○          │14,300元        │
  ├──────┼──────┼──────┼────────┼────────┤
  │TH0000000   │91年4月21日 │91年8月11日 │甲○○          │20,600元        │
  └──────┴──────┴──────┴────────┴────────┘


司法院資訊處製作；財團法人民間司法改革基金會備份。
